【裁判字號】    95,上訴,667
【裁判日期】    950502
【裁判案由】    強盜
【裁判全文】
臺灣高等法院刑事判決                 95年度上訴字第667號
上  訴  人  臺灣板橋地方法院檢察署檢察官
被      告  丁○○
指定辯護人  本院公設辯護人周君穎
上列上訴人因被告強盜案件，不服臺灣板橋地方法院94年度訴字
第705 號，中華民國94年9 月30日第一審判決（起訴案號：臺灣
板橋地方法院檢察署93年度偵字第10358 號），提起上訴，本院
判決如下：
    主  文
上訴駁回。
    理  由
一、公訴意旨以：丁○○與楊庭福（業經原審法院通緝中）、張
    文生（所犯強制罪，業經原審法院判處有期徒刑五月，如易
    科罰金，以銀元三百元折算一日確定）均係不良幫派「竹聯
    幫聖堂」之成員，平日在該堂堂主蘇瑞滿（涉犯組織犯罪防
    制條例等罪嫌，另由臺灣板橋地方法院檢察署檢察官偵查）
    所設位於臺北縣中和市○○路○段三一巷十九號之賭場混跡
    。民國（下同）九十二年二月二日下午四時許，甲○○攜帶
    新臺幣（下同）十萬元，偕同乙○○及丙○○至該處賭博財
    物。同日晚間八時許，甲○○等人贏得八萬元現金正擬離去
    之際，丁○○與楊庭福、張文生等人，夥同另十餘名不詳姓
    名之同幫派成員，以甲○○等人詐賭為由，共同毆打甲○○
    等人成傷（傷害部分未據告訴），致甲○○等人不能抗拒，
    任令丁○○等人取走合計共十八萬元之現金，始得以脫身。
    因認被告丁○○涉犯刑法第三百三十條第一項之加重強盜罪
    嫌云云。
二、按犯罪事實應依證據認定之，無證據不得認定其犯罪事實；
    不能證明被告犯罪者，應諭知無罪之判決，刑事訴訟法第一
    百五十四條第二項及第三百零一條第一項，分別定有明文。
    又刑事訴訟法上所謂認定事實之證據，係指足以認定被告確
    有犯罪行為之積極證據而言，該項證據自須適合於被告犯罪
    事實之認定，始得採為斷罪資料；且事實之認定，應憑證據
    ，如未能發現相當證據，或證據不足以證明，自不能以推測
    或擬制之方法，以為裁判之基礎。次按認定不利於被告之事
    實，須依積極證據，茍積極之證據本身存有瑕疵而不足為不
    利於被告事實之認定，即應為有利於被告之認定，更不必有
    何有利之證據，而此用以證明犯罪事實之證據，猶須於通常
    一般人均不至於有所懷疑，堪予確信其已臻真實者，始得據
    以為有罪之認定，倘其證明尚未達到此一程度，而有合理性
    之懷疑存在，致使無從為有罪之確信時，即應為無罪之判決
    （最高法院七十六年台上字第四九八六號、三十年上字第八
    一六號、二十九年上字第三一０五號、四十年台上字第八六
    號判例意旨參照）。易言之，公訴案件犯罪證據之蒐集，及
    提起公訴後，對犯罪事實之舉證責任及指出證明之方法，均
    屬公訴人之職責，原則上法院僅於當事人之主張及舉證責任
    範圍內進行調查證據，其經法定程序調查證據之結果，認已
    足以證明犯罪事實時，始得為犯罪事實之認定。若其為訴訟
    上之證明，於通常一般人仍有合理之懷疑存在，尚未達於可
    確信其真實之程度者，在該合理懷疑尚未剔除前，自不能為
    有罪之認定。法院不得以偵查機關關於某種犯罪之調查不易
    ，即放棄上開原則之堅持，致有違背刑事訴訟無罪推定及嚴
    格證明之原則，亦經最高法院著有九十四年度台上字第二０
    三三號判決可資參照。
三、程序部分：
（一）被害人甲○○、乙○○於警詢時之證言，及被害人甲○○
      、乙○○、丙○○之診斷證明書三紙，均屬刑事訴訟法第
      一百五十九條第一項之傳聞證據，被告丁○○及指定辯護
      人未於言詞辯論終結前聲明異議，依同法第一百五十九條
      之五第二項之規定，視為同意得作為證據。本院審酌該言
      詞陳述及書面陳述作成時之情況，認為適當，依同條第一
      項規定，均得為證據。
（二）被害人即證人甲○○、乙○○於偵查中之證言，雖屬傳聞
      證據，然並無顯有不可信之情況，且經依法具結，依刑事
      訴訟法第一百五十九條之一第二項之規定，亦均有證據能
      力。
（三）原審之共同被告楊庭福於警詢時指證：其自被害人甲○○
      身上搜出之十八萬元，全數交予綽號「小傑」之被告丁○○等語（九十三年三月五日警詢筆錄附臺灣板橋地方法院
      檢察署九十三年度偵字第一０三五八號偵查卷第十四頁至
      第十五頁），雖屬刑事訴訟法第一百五十九條第一項所指
      之傳聞證據，然楊庭福經原審法院傳喚、拘提無著，合於
      同法第一百五十九條之三第三款所規定被告以外之人於審
      判中有所在不明而傳喚不到之情形，而其於警詢時之陳述
      ，未經證明具有可信之特別情況，無從依同法第一百五十
      九條之三第三款規定，逕行採為證據。
（四）被害人丙○○於警詢之證言（九十一年三月五日警詢筆錄
      附同上偵查卷第五０頁至第五一頁），雖屬刑事訴訟法第
      一百五十九條第一項所指之傳聞證據，惟其所在不明，經
      原審法院合法傳喚而未到庭，且其所為之證言，核與被害
      人甲○○、乙○○於警詢時所證述相符，堪可認具有可信
      之特別情況，復為證明被告犯罪事實之存否所必要，依同
      法第一百五十九條之三第三款之規定，得為證據。
（五）原審之共同被告張文生於警詢時指證被告丁○○為賭場桌
      面清帳之人（九十三年四月二十七日警詢筆錄附同上偵查
      卷第二三頁），與其於原審審理時經交互詰問所結證之內
      容相反，該先前之陳述，固有刑事訴訟法第一百五十九條
      之二所指與審判中之陳述不符之情形，惟尚無證據證明先
      前之陳述具有較可信之特別情況，無從依上開規定，逕認
      具有證據能力。至張文生於偵查中接受檢察官訊問（九十
      四年一月二十六日訊問筆錄附同上偵查卷第一０七頁），
      然檢察官未命張文生以證人身分行具結程序，依刑事訴訟
      法第一百五十八條之三規定，就證明被告丁○○犯罪事實
      部分，無證據能力。
四、實體部分：
（一）公訴人認被告丁○○涉犯加重強盜罪嫌，無非係以被害人
      即證人甲○○於警詢、偵查及原審審理時所證述目睹被告
      丁○○係賭場內擔任洗牌工作者（九十二年八月十九日警
      詢筆錄附同上偵查卷第三五頁、原審九十四年八月九日審
      判筆錄第七頁）；被害人即證人乙○○於警詢及偵查中亦
      為相同之證述（九十二年八月十九日警詢筆錄附同上偵查
      卷第四四頁背面、九十三年十二月二十九日訊問筆錄附同
      上偵查卷第一０一頁），並有被害人甲○○、乙○○、丙○○之診斷證明書三紙附卷為證。然經訊據被告丁○○，
      則堅詞否認有何加重強盜之犯行，辯稱：案發當日其在家
      中，並未在臺北縣中和市○○路○段三一巷十九號出現等
      語。
（二）經查，被害人甲○○、乙○○、丙○○等三人於九十二年
      二月二日晚間八時許，在臺北縣中和市○○路○段三一巷
      十九號賭場賭博，甲○○等人贏得八萬元，三人甫離去之
      際，遭數人以詐賭為由，共同毆打成傷，甲○○所持連同
      自帶款項及當日所贏得款項合計共十八萬元，全數為原審
      共同被告楊庭福取走等情，迭據被害人即證人甲○○及乙○○、被害人丙○○，分別於警詢、偵查、原審審理時指
      證綦詳（九十一年三月五日警詢筆錄附同上偵查卷第三二
      頁至第三三頁、九十二年八月十九日警詢筆錄附同上偵查
      卷第三四頁至第三五頁、九十一年三月五日警詢筆錄附同
      上偵查卷第四二頁至第四三頁、九十二年八月十九日警詢
      筆錄附同上偵查卷第四四頁至第四五頁、九十一年三月五
      日警詢筆錄附同上偵查卷第五０頁至第五一頁、九十三年
      十二月二十九日訊問筆錄附同上偵查卷第一０一頁、原審
      九十四年八月九日審判筆錄第四頁至第十一頁），並有臺
      北市立和平醫院九十二年二月六日出具之診斷證明書影本
      三紙附卷（同上偵查卷第五二頁至第五四頁）可稽，堪認
      被害人甲○○、乙○○、丙○○三人確曾於上開時、地至
      賭場賭博財物後，遭人毆傷，被害人甲○○所攜帶之十八
      萬元現金，亦遭原審共同被告楊庭福取走。
（三）次查，被害人甲○○、乙○○、林俊明等人雖迭次指證被
      告丁○○在上開賭場內擔任洗牌工作，惟證人即被害人甲○○於原審審理時已證稱其雖在賭場內見到被告丁○○，
      惟於遭人毆打之際，未注意被告丁○○是否在場，臨離去
      前始見到丁○○等語（原審九十四年八月九日審判筆錄第
      十頁），顯乏被告丁○○有參與毆打被害人甲○○、乙○○、林俊明等三人，或搜取被害人甲○○財物之指訴。又
      被害人甲○○、乙○○於警詢時，係憑藉被告丁○○之照
      片指認一情，有指認照片附卷（同上偵查卷第三七頁）可
      參，被害人並非親眼目睹被告丁○○本人而作辨認；且被
      害人甲○○、乙○○於警詢時指認被告丁○○在場之時間
      ，均為九十二年八月十九日，距案發時間已有六個月餘；
      證人甲○○於原審九十四年八月九日審理時當庭指認被告
      丁○○，尤距案發時間達二年六月之久，被害人即證人甲○○、乙○○可能因記憶模糊，或遭人毆傷損及記憶而誤
      指被告丁○○犯案。況原審共同被告張文生於原審審理時
      亦證稱被告丁○○未在賭場內清理桌面及清帳等語（原審
      九十四年八月九日審判筆錄第十八頁），益徵被告丁○○
      所辯不在場等語，尚非子虛。退萬步言，縱被告於案發之
      際在現場，惟證人即被害人甲○○、乙○○於警詢、偵查
      中或證人甲○○於原審審理時，既均未曾指證被告丁○○
      有何參與本件加重強盜之一部或全部行為，亦難遽以加重
      強盜罪責相繩。
（四）此外，本院復查無其他積極確切之證據，足資證明被告丁○○有何公訴意旨所指之加重強盜犯行。本件關於被告犯
      罪之證明，尚未達於通常一般之人均不致有所懷疑，而得
      確信其為真實之程度，殊屬無從為有罪之確信。原審以不
      能證明被告犯罪，爰為被告丁○○無罪之諭知，揆諸前揭
      規定及判例意旨，自無不合，應予維持。檢察官迄未依刑
      事訴訟法第一百六十一條第一項之規定，舉證被告之犯罪
      事實，亦未指出證明之方法，上訴意旨仍執陳詞，以被害
      人甲○○於原審審理時已陳述被告於案發時在現場，並指
      認照片無訛，指摘原判決之認事、用法違誤，為無理由，
      應予駁回。
據上論斷，應依刑事訴訟法第三百六十八條，判決如主文。
本案經檢察官吳國南到庭執行職務。
中    華    民    國    95    年    5     月     2    日
                  刑事第十五庭審判長法  官  吳昭瑩
                                    法  官  王梅英
                                    法  官  王麗莉
以上正本證明與原本無異。
檢察官如不服本判決，應於收受送達後十日內向本院提出上訴書
狀，其未敘述上訴之理由者並得於提起上訴後十日內向本院補提
理由書（均須按他造當事人之人數附繕本）。
                                    書記官  洪秋帆
中    華    民    國    95    年    5     月    5     日


司法院資訊處製作；財團法人民間司法改革基金會備份。
